【裁判字號】    98,刑智上易,54
【裁判日期】    980602
【裁判案由】    違反著作權法
【裁判全文】
智慧財產法院刑事判決
                                  98年度刑智上易字第54號
上  訴  人  臺灣宜蘭地方法院檢察署檢察官
被      告  甲○○
上列上訴人因違反著作權法案件，不服臺灣宜蘭地方法院98年度
易字第184 號，中華民國98年4 月13日第一審判決（檢察官聲請
簡易判決處刑書案號：臺灣宜蘭地方法院檢察署98年度偵字第10
8 號，經原審改依通常訴訟程序審判），提起上訴，本院判決如
下：
    主  文
上訴駁回。
    理  由
一、本件聲請簡易判決處刑書意旨略以：被告甲○○明知「黃真
    伊」係晶偉股份有限公司（下稱晶偉公司）享有在臺灣地區
    重製、發行、租售等著作財產權之視聽著作，任何人未經晶
    偉公司之同意或授權，不得以移轉所有權之方式散布重製物
    ，亦明知其於民國97年8 月10日（處刑書誤載為97年8 月11
    日）前之某日，在臺北市士林夜市，以新臺幣（下同）400
    元之代價所購得前開「黃真伊」視聽著作光碟1 套係屬盜版
    品，竟基於散布前開重製物之犯意，於97年8 月10日22時15
    分（處刑書誤載為97年8 月11日某時），在宜蘭縣五結鄉○
    ○路○ 段146 號住處，利用其電腦設備及ADSL寬頻網路連接
    網際網路至雅虎奇摩拍賣網站，以帳號「hayama10.12 」刊
    登販售前開非法重製物之文字訊息，供不特定人下標購買。
    嗣於97年8 月18日，經晶偉公司法務專員上網察覺有異，為
    圖蒐證，遂偽裝成一般顧客上網訂購得標，並於97年8 月18
    日21時59分許，將價款330 元（含運費）匯入甲○○在郵局
    所開立之帳號00000000000000號帳戶，甲○○確認匯款無訛
    後即郵寄前揭光碟，前揭光碟始倖免散布於外，而晶偉公司
    法務專員取得光碟確認係違法重製物，乃報警而循線查獲上
    情。因認被告甲○○涉犯著作權法第91條之1 第2 項、第3
    項之明知係侵害著作財產權之光碟重製物而散布罪嫌等語。
二、本件經臺灣宜蘭地方法院檢察署檢察官於98年2 月5 日，以
    98年偵字第108 號向原審法院聲請簡易判決處刑，後經原審
    法院認不宜以簡易判決處刑，改依通常程序審理；原審判決
    後，公訴人依通常程序提起上訴，合先敘明。
三、按案件曾經判決確定者，應諭知免訴之判決，並得不經言詞
    辯論為之，刑事訴訟法第302條第1款、第307條分別定有明
    文。此項訴訟法上所謂一事不再理之原則，關於實質上一罪
    或裁判上一罪，均有其適用（最高法院60年度台非字第77號
    判例意旨參照）。又法律上一罪之案件，無論其為實質上一
    罪（接續犯、繼續犯、集合犯、結合犯、吸收犯、加重結果
    犯）或裁判上一罪（想像競合犯及刑法修正前之牽連犯、連
    續犯），在訴訟上均屬單一性案件，其刑罰權既僅一個，自
    不能分割為數個訴訟客體。而單一案件之一部犯罪事實曾經
    有罪判決確定者，其既判力自及於全部，其餘犯罪事實不受
    雙重追訴處罰，否則應受免訴之判決（最高法院97年度台非
    字第211 號裁判意旨參照）。再按，經宣示之判決，於最後
    審理事實法院宣示判決後始行發生之事實，既非該法院所得
    審判，即為該案判決之既判力所不及，其既判力對於時間效
    力之範圍，應以最後審理事實法院之宣示判決日為判斷之標
    準，因而得上訴於高等法院之第一審刑事判決經宣示者，如
    未據上訴，其既判力之時點，固應至宣判之日；惟若第一審
    之確定判決，因未經言詞辯論，而未宣示及對外公告，即應
    以其正本最先送達於當事人之時，對外發生效力，而以之為
    該確定判決既判力範圍之時點( 最高法院95年度台非字第99
    號、96年度台非字第143 號判決參照) 。而簡易判決因其不
    經言詞辯論，故並不經宣示判決程序，不經宣示之裁判必經
    合法送達始生效力，故應以最初送達之日期為既判力之時點
    。另按刑事法若干犯罪行為態樣，本質上原具有反覆、延續
    實行之特徵，立法時既予特別歸類，定為犯罪構成要件之行
    為要素，則行為人基於實行該罪之犯意，在密切接近之一定
    時間及空間內持續複次實行之該特定構成要件行為，倘依社
    會通念，於客觀上認為符合一個反覆、延續性之行為觀念者
    ，於刑法評價上，即應僅成立一罪，俾免有重複評價、刑度
    超過罪責與不法內涵之疑慮，例如經營、從事業務、收集、
    販賣、製造、散布等具有職業性、營業性或收集性等具有重
    複特質之犯罪，均屬包括一罪之集合犯概念（最高法院95年
    度台上字第1079號判決意旨參照）。又集合犯係指犯罪構成
    要件之行為，依其本質、犯罪目的或社會常態觀之，常具有
    反覆、繼續為之之特性，此等反覆實行之行為，於自然意義
    上雖係數行為，但依社會通念，法律上應僅為一總括之評價
    ，法律乃將之規定為一獨立之犯罪類型，而為包括一罪。故
    犯罪是否包括一罪之集合犯，客觀上，應斟酌其法律規定文
    字之本來意涵、實現該犯罪目的之必要手段、社會生活經驗
    中該犯罪實行常態及社會通念等；主觀上，則視其是否出於
    行為人之一次決意，並秉持刑罰公平原則，加以判斷( 最高
    法院98年度台上字第1970判決參照) 。
四、經查：
  (一)本件被告甲○○前被訴於97年8月下旬，擅自以燒錄器將采
    昌國際多媒體股份有限公司在臺灣地區享有著作財產權之「
    咖啡王子一號店」之視聽著作重製於光碟1套（共8片），並
    於97年8月20日，以賣方帳號「hayama10.12」，在雅虎奇摩
    拍賣網站上登載販賣該重製之盜版影音著作，供不特定人下
    標，嗣於97年8 月21日，執行網路巡邏之員警透過上開拍賣
    網頁，以350 元價格向甲○○訂購該套光碟，並將價金匯入
    指定之宜蘭郵局帳號00000000000000號帳戶內，甲○○再以
    郵寄方式將該套光碟寄予員警而查獲，所涉著作權法第91條
    第3 項之意圖銷售而擅自以重製於光碟之方法侵害他人之著
    作權罪( 被告明知係侵害著作財產權之重製光碟而散布前之
    持有行為，為其散布之階段行為，其散布行為復為重製之高
    度行為所吸收，均不另論罪) 業經臺灣宜蘭地方法院於97年
    12月25日以97年度宜簡字第580 號判處有期徒刑6 月，如易
    科罰金，以1,000 元折算1 日，緩刑2 年確定在案，此有臺
    灣宜蘭地方法院97年度宜簡字第580 號判決1 份、臺灣高等
    法院被告前案紀錄表1 份附卷可稽，並經本院調取上開卷宗
    查核屬實。
  (二)被告就本案檢察官聲請簡易處刑之犯罪事實，於警詢、偵查
    中均坦承不諱，惟被告表示其係將販賣上開「咖啡王子一號
    店」、「黃真伊」光碟訊息，刊登在同一拍賣網站等語。查
    本案聲請簡易判決處刑書所載被告犯罪時間97年8 月10日至
    9 7 年8 月18日，與前案犯罪時間即97年8 月20日至97年8
    月21 日 甚為緊接，且亦在前案簡易判決最初送達被告之日
    即98年1 月6 日前。再參酌警方於本案、前案蒐證時自網路
    列印之拍賣網頁資料、交易紀錄，顯示被告均係在雅虎奇摩
    拍賣網站以帳號「hayama10.12 」刊登販售本案及前案之非
    法重製物，並提供相同之宜蘭郵局帳號00000000000000號帳
    戶作為顧客匯款之用，此有網路拍賣資料2 份、自動櫃員機
    交易明細表2 紙在卷足憑，堪認被告應係基於營利之單一目
    的，在密集期間內，以同一方式，販賣散布盜版之「黃真伊
    」光碟、擅自重製之「咖啡王子一號店」光碟，顯然具有反
    覆、延續實行之特徵，在行為概念上，縱有多次販賣散布之
    舉措，仍應評價認係包括一罪之集合犯。從而，本案聲請簡
    易判決處刑之犯行，顯與前案被告明知係侵害著作權之光碟
    重製物而散布之低度行為有集合犯之包括一罪關係，而應為
    前案確定判決既判力效力所及，依照上開說明，本件即應諭
    知免訴之判決。
  (三)公訴人雖指本案被告甲○○藉由網際網路之拍賣平台而散布
    之行為，每一件登錄在網際網路拍賣平台之物件不必然均得
    出售，仍須視出價高低而定，故被告係於每一件侵害著作財
    產權之光碟重製物經出標者「拍定」後，始確定形成散布每
    一件侵害著作財產權之重製物之犯意，被告主觀並無自始基
    於同一犯意之情況存在。行為人各次散布侵害著作財產權之
    重製光碟之行為，係以各別著作財產權為侵害客體，並以各
    別著作財產權受侵害者為被害人，所為保障者應係各別財產
    權，本件被告之散布行為雖與臺灣宜蘭地方法院97年度宜簡
    字第580號案件所認定之犯罪時間接近，卻非同日接續所為
    ，更非對於同一著作財產權人之侵害，各次散布行為之間，
    自應分別評價。本案應就上開各自獨立評價之數罪，回歸本
    來就應賦予複數法律效果之原貌，就被告多次犯行，採一罪
    一罰，始符合立法本旨，並依數罪併罰之例，合併定其應執
    行之刑，再由事實審法院於定應執行之刑時，應視各案情節
    之輕重「合併減輕」而為妥適之裁量。原審認被告所為，係
    於密接之一定時、地下所為，具集合犯之一罪關係，顯然忽
    略被告所為係侵害「不同」之財產權，顯有判決不當之違法
    等等。
  (四)惟查，依警方前案蒐證時自網路列印之拍賣網頁資料顯示被
    告係在雅虎奇摩拍賣網站以帳號「hayama10.12 」刊登販售
    前案之非法重製物「咖啡王子一號店」光碟，其拍賣時間從
    97年8 月20日起至97年8 月30日止，並提供宜蘭郵局帳號
    00000000000000號帳戶作為顧客匯款之用。而本案依警方蒐
    證時自網路列印之拍賣網頁資料顯示被告亦係在雅虎奇摩拍
    賣網站以帳號「hayama10.12 」刊登販售非法重製物「黃真
    伊」及「咖啡王子一號店」光碟，其拍賣時間從97年8 月10
    日起至97年8 月20日止，且被告對網路上買家發問之答覆內
    容包括：所拍賣的「咖啡王子」是燒錄版…正版不只這個價
    錢；黃真伊是燒錄版的等語。被告97年10月23日本案警訊筆
    錄亦陳明伊刊登同一廣告中有販賣其他影片光碟，賣出韓劇
    「咖啡王子一號店」光碟1 套8 片，此部分因違反著作權法
    已接受宜蘭地檢署傳訊了。另外賣出這套「黃真伊」等語。
    足見被告於97年8 月10日起即基於一次決意，在上開網站上
    將「咖啡王子」與「黃真伊」之燒錄版非法重製物定期拍賣
    ，並依買家之需求出售上開非法重製光碟。被告於97年8 月
    18日依本案買家之標買而售出「黃真伊」後，復自97年8 月
    20日起將前已自97年8 月10日起在同一網站拍賣而尚未賣出
    之「咖啡王子」繼續拍賣，係被告在上開一定時間內，為達
    其出售之目的，在密切接近之一定時間及網頁之平台空間內
    持續複次實行拍賣非法重製光碟之特定構成要件行為，具有
    反覆、繼續為之之特性，此等反覆實行售出之行為，於自然
    意義上雖係數行為，但依社會通念，法律上應僅為一總括之
    評價。公訴人主張被告係於每一件侵害著作財產權之光碟重
    製物經出標者「拍定」後，始確定形成散布每一件侵害著作
    財產權之重製物之犯意，被告主觀並無自始基於同一犯意之
    情況存在，被告之散布行為時間雖接近，卻非同日接續所為
    ，更非對於同一著作財產權人之侵害，各次散布行為之間，
    自應分別評價，就被告多次犯行，採一罪一罰，始符合立法
    本旨，並依數罪併罰之例，合併定其應執行之刑一節，非屬
    可採。
  (五)本件依被告從97年8 月10日起至97年8 月20日止，即在同一
    網站刊登販售非法重製物「黃真伊」及「咖啡王子一號店」
    光碟，並提供相同之郵局帳號帳戶作為顧客匯款之用，又於
    97年8 月18日依本案買家之標買而售出「黃真伊」後，復自
    97年8 月20日起將前已自97年8 月10日起在同一網站拍賣而
    尚未拍賣售出之「咖啡王子」繼續拍賣，堪認被告應係基於
    營利之單一目的，在密集期間內，以同一方式，販賣散布盜
    版之「黃真伊」光碟、擅自重製之「咖啡王子一號店」光碟
    ，具有反覆、延續實行之特徵，在行為概念上，縱有多次販
    賣散布之舉措，仍應評價認係包括一罪之集合犯。從而，本
    案聲請簡易判決處刑之違反著作權法第91條之1 第2 項、第
    3 項之明知係侵害著作財產權之光碟重製物而散布罪犯行，
    顯與前案被告明知係侵害著作權之光碟重製物而散布之低度
    行為有集合犯之包括一罪關係，而應為前案確定判決既判力
    效力所及，依照上開說明，本件即應諭知免訴之判決。因此
    ，檢察官上訴為無理由，應予駁回，並不經言詞辯論為之。
據上論斷，應依刑事訴訟法第368條、第372條，判決如主文。
中    華    民    國    98    年    6    月     2    日
                  智慧財產法院第二庭
                              審判長法  官  陳國成
                                    法  官  蔡惠如
                                    法  官  曾啟謀
以上正本係照原本作成。
不得上訴。
中    華    民    國    98    年    6     月    2     日
                                    書記官  蔡錦輝


司法院資訊處製作；財團法人民間司法改革基金會備份。
